【裁判字號】    91,交聲,1272
【裁判日期】    920430
【裁判案由】    違反道路交通管理處罰條例聲明異議
【裁判全文】
臺灣臺北地方法院交通件裁定                    九十一年度交聲字第一二七二號
    受處分人
    即異議人  甲○○
右列異議人即受處分人因違反道路交通管理處罰條例案件，對於臺北市交通事件裁決
所中華民國九十一年八月二十二日所為之處分（原處分案號：北市裁三字第駕裁二二
─ＡＢＸ六四九三三一號），聲明異議，本院裁定如左：
    主      文
異議駁回。
    理      由
一、按汽車有燈光、雨刮、喇叭、照後鏡、排氣管、消音器設備不全或損壞不予修復
    者，或其他設備擅自增、減、變更原有規格致影響行車安全等情形之一者，處汽
    車所有人新臺幣（以下同）九百元以上一千八百元以下罰鍰，道路交通管理處罰
    條例第十六條第一項第二款定有明文。又汽車駕駛人，駕駛汽車有違反道路交通
    管理處罰條例之行為，經交通勤務警察或依法令執行交通稽查任務人員制止時，
    不聽制止或拒絕停車接受稽查而逃逸者，除按各該條規定處罰外，處三千元以上
    六千元以下罰鍰；有同條例第六十條第一項情形者，除依原條款處罰鍰外，並予
    記違規點數一點，道路交通管理處罰條例第六十條第一項、第六十三條第一項第
    一款亦有明定。
二、本件受處分人甲○○所有之車牌號碼ＤＮＶ─六四一號輕型機器腳踏車，於民國
    九十一年六月五日上午八時四十二分，在臺北市○○○路、延平北路口，因「未
    裝置照後鏡、經警攔停不從逃逸」，經警逕行舉發。嗣經受處分人收受舉發通知
    單後提出申訴，原處分機關函請舉發單位調查結果，仍認其有前開違規行為，乃
    依道路交通管並依違反道路交通管理處罰條例十六條第一項第二款、第六十條第
    一項及六十三條第一項規定，於九十一年八月二十二日，裁處罰鍰三千九百元，
    並記違規點數一點。
三、訊據受處分人雖否認前開違規情形，辯稱右揭機車原即裝有照後鏡，駕駛人亦未
    經警攔停云云。
四、然查，本件係由執行交通稽查任務之員警李碧文，於九十一年六月五日上午八時
    四十二分許，在臺北市○○○路、天水路口東北隅執行任務時，發現前開車輛未
    裝置照後鏡，由一年約二十餘歲之男性人員駕駛，經使用指揮棒並鳴笛示意停車
    接受稽查後，該駕駛人仍加速順延平北路方向行駛之事實，有臺北市政府警察局
    大同分局九十一年七月二十二日北市警同分交字第０九一六二一八八０００號函
    一件附卷可稽，並據證人李碧文結證在卷（見本院九十二年四月二十九日筆錄）
    ，核其所述駕駛人員之性別、年齡俱與受處分人陳述書所載之駕駛人員情形相符
    。此外，受處分人及證人劉益鋒均經合法通知而未到庭，亦未提出證據供本院調
    查審認，其空言否認違規云云，尚難採信。本件事證明確，受處分人之違規行為
    堪予認定。
五、末按，道路交通管理處罰條例關於車輛駕駛人之處罰，如應歸責於車輛所有人者
    ，處罰車輛所有人，為該條例第八十五條第三項所明定。而汽車所有人對於逕行
    舉發之違反道路交通管理事件應於應到案日期前到案，並告知違規駕駛人姓名、
    身分證統一編號、住址予處罰機關，其逾期不到案者，處罰機關應依道路交通管
    理處罰條例第八十五條第三項規定處罰該汽車所有人，亦為違反道路交通管理事
    件統一裁罰標準及處理細則第二十四條所明定。本件汽車所有人係登記為甲○○
    ，雖經違規駕駛人劉益峰填表提出陳述書，略以前開機車並無舉發通知單所指之
    違規情形，然其陳述內容係就舉發內容提出申訴，並非告知違規駕駛人姓名、身
    分證統一編號及住址，亦非甲○○所為之告知，是與前述告知駕駛人之規定不符
    ，依道路交通管理處罰條例第八十五條第三項規定，仍以機車所有人甲○○為處
    罰對象，併此敘明。
六、綜上所述，原處分機關依道路交通管理處罰條例第十六條第一項第二款、第六十
    條第一項、第六十三條第一項第一款，及違反道路交通管理事件統一裁罰標準表
    （嗣經修訂為違反道路交通管理事件統一裁罰基準表）規定，裁處罰鍰三千九百
    元，並記違規點數一點，並無不當。本件異議為無理由，應予駁回。
中     華     民     國     九 十 二     年     四     月     三 十     日
                          臺灣臺北地方法院交通法庭
                                  法  官  劉方慈
右正本證明與原本無異。
如不服本裁定，應於裁定送達後五日內向本院提出抗告狀。
                                  書記官  殷玉芬
中     華     民     國     九 十 二     年     五     月        二     日


司法院資訊處製作；財團法人民間司法改革基金會備份。
